臺灣彰化地方法院刑事判決　　　　　　　　　　　　93年度訴字第1631號
　　公　訴　人　臺灣彰化地方法院檢察署檢察官
　　被　　　告　戊○○　男　4.
　　選任辯護人　林文成律師
　　被　　　告　甲○○　男　3.
　　　　　　　　丁○○　男　2.
　　共　　　同
　　指定辯護人　趙建興律師
上列被告等因違反槍砲彈藥刀械管制條例等案件，經檢察官提起
公訴（93年度偵字第6309、6837號），本院判決如左：
    主      文
戊○○未經許可，寄藏手槍，處有期徒刑伍年貳月，併科罰金新
臺幣壹拾萬元，罰金如易服勞役，以新臺幣玖佰元即銀元佰元
折算壹日，扣案之捷克CZ廠75COMPACT型口徑9mm制式半自動手槍
壹枝（槍枝管制編號：0000000000號）沒收；又共同以強暴之方
式，剝奪人之行動自由，處有期徒刑陸月；主刑部分，應執行有
期徒刑伍年陸月。
甲○○、丁○○共同以強暴之方式，剝奪人之行動自由，均累犯
，各處有期徒刑陸月，如易科罰金，均以參佰元折算壹日。
    事      實
一、戊○○（綽號詹仔）明知制式手槍及子彈，均係槍砲彈藥刀
    械管制條例所列管之槍枝、彈藥，未經許可，不得任意持有
    或寄藏。竟於民國89年間某日，在彰化縣北斗鎮新生里之不
    詳地點，受王金生（已歿）之請託，收受王金生所寄放之捷
    克CZ廠75COMPACT型口徑9mm制式半自動手槍1枝（槍枝管制
    編號：0000000000號）及口徑9mm之制式子彈5顆後，即基於
    寄藏制式手槍及子彈之犯意，未經許可，將前揭槍、彈藏放
    於其位於彰化縣北斗鎮○○里○○路○段390巷7號住處鞋櫃
    內，並繼續持有之。
二、戊○○因反對其女鄭瑩詩與有毒品及槍砲前科之乙○○交往
    ，為尋回鄭瑩詩，先於93年8月23日中午，前往彰化縣埤頭
    鄉和豐村七號巷30號乙○○父親許進昌經營之工廠內尋找鄭
    瑩詩未果後，復於同日14時許，駕駛伊於數日前向不知情之
    曾清誥借用之車牌號碼BV-2759號自小客車外出，且顧慮乙○○有槍砲前科，唯恐其持有槍械，乃將前述伊所寄藏之制
    式手槍及子彈取出藏放於前揭自小客車右前座下，而非法持
    有之，隨即至彰化縣埤頭鄉○○路913號甲○○（綽號阿明
    ，前於85年間，因違反肅清煙毒條例案件，經臺灣台中地方
    法院判處有期徒刑三年六月確定，89年5月5日獲假釋出監，
    所餘刑期並交付保護管束，嗣因遭撤銷假釋，再入監執行殘
    刑，甫於92年8月1日縮刑期滿執行完畢）居所處，與甲○○
    、丁○○（綽號阿源，前於89年6月7日，因賭博案件，經本
    院判處有期徒刑三月確定，於89年8月24日易科罰金執行完
    畢）及真實姓名年籍不詳綽號「阿弟」之成年男子共同飲酒
    ，席間，戊○○提及其女與乙○○交往之事，並邀甲○○、
    丁○○及綽號「阿弟」之成年男子前往乙○○住處協助尋找
    其女，四人即共同基於剝奪他人行動自由之犯意聯絡，於同
    日20時許（起訴書誤載為21時許），由綽號「阿弟」之成年
    男子駕駛，共乘上開BV-2759號自小客車前往乙○○位於彰
    化縣埤頭鄉○○村○○路643巷16號住處，到達後，丁○○
    在屋外把風，戊○○、甲○○及綽號「阿弟」之成年男子（
    起訴書誤載為進入屋內者為丁○○）則下車強行進入屋內（
    無故侵入住宅部分未據告訴），並逐一踢開房門尋找乙○○
    ，找到乙○○後，戊○○將乙○○強行拉出房門並押往屋外
    ，「阿弟」及甲○○則隨同於後，而乙○○之父許進昌、母
    鐘桂花、姐丙○○見狀，與尚未走出屋外之甲○○發生拉扯
    ，適時已走出屋外綽號「阿弟」之成年男子，竟自上開自小
    客車內取出戊○○所藏放之前揭捷克CZ廠75COMPACT型口徑
    9mm制式半自動手槍，喝令許進昌等人放手，並朝大門上方
    玻璃窗及冷氣機上方各射擊1槍（毀損部分亦未據告訴），
    甲○○因而得以脫身，旋戊○○、甲○○、丁○○乃將乙○○強押上BV-2759號自小客車，並由綽號「阿弟」之成年男
    子駕駛往彰化縣埤頭鄉○○道管理學院」方向，約10分鐘後
    到達「明道管理學院」側門，於該處戊○○要求乙○○將鄭
    瑩詩交出，因乙○○答應於午夜零時前交代鄭瑩詩之下落，
    戊○○等隨即將乙○○釋放，而以此強暴方式，剝奪乙○○
    之行動自由達10餘分鐘。嗣經許進昌於同日20時49分許以電
    話向彰化縣警察局北斗分局中和派出所報警，警方隨即於同
    日21時2分到達彰化縣埤頭鄉○○村○○路643巷16號現場，
    並扣得彈頭碎片1顆及空彈殼2顆，而戊○○則於事發後將前
    揭手槍內剩餘3顆子彈全數擊發，並於翌日即93年8月24日17
    時10分許，持該制式手槍（槍內已無子彈）向彰化縣警察局
    北斗分局北斗派出所投案。
三、案經被害人乙○○訴由彰化縣警察局北斗分局報請臺灣彰化
    地方法院檢察署檢察官偵查起訴。
    理      由
一、右揭事實一部分，訊據被告戊○○對於伊於右揭時、地受王
    金生之託代為受寄藏放前揭制式手槍及子彈之事實坦承不諱
    ，並有被告戊○○於93年8月24日17時10分許，向彰化縣警
    察局北斗分局北斗派出所投案時所交出之捷克CZ廠75COMPAC
    T型口徑9mm制式半自動手槍1枝，暨於彰化縣埤頭鄉○○村
    ○○路643巷16號乙○○住處查扣之彈頭碎片1顆及空彈殼2
    顆等扣案足資佐證，而上開扣案之制式手槍、彈頭碎片及空
    彈殼，經送請內政部警政署刑事警察局鑑驗結果：送鑑之90
    制式制式手槍1枝（槍枝管制編號：0000000000號），係捷
    克CZ廠75COMPACT型口徑9mm制式半自動手槍，槍管內具6條
    右旋來復線，機械性能良好，可擊發同口徑之制式子彈，具
    殺傷力，又同時送鑑之彈頭碎片其上來復線紋痕雖已遭磨損
    而無法比對，但同時送鑑之彈殼2顆，經以顯微鏡比對結果
    ，其彈底特徵紋痕相吻合，與槍枝管制編號0000000000號槍
    枝（即上開制式手槍）試射彈殼比對結果，其彈底特徵紋痕
    相吻合，認均係由該槍枝所擊發，此有刑事警察局93年11月
    3 日出具之刑鑑字第0930178861號槍彈鑑定書附卷為據。是
    被告戊○○之前揭自白，堪可採信。
二、右揭事實二部分，訊據被告戊○○、甲○○、丁○○就渠等
    共同妨害自由之犯行均供認不諱，核與証人即告訴人乙○○
    於警、偵訊中之指訴情節及於本院94年4月1日審理時之證述
    過程大致相符，且分經證人許進昌、丙○○、鐘桂花於警、
    偵訊中結證無誤，並有前揭捷克CZ廠75COMPACT型口徑9mm制
    式半自動手槍1枝（槍枝管制編號：0000000000號）及彈頭
    碎片1顆、空彈殼2顆等扣案可佐，復有現場照片、證人許進
    昌、丙○○、鐘桂花繪製之現場簡圖、彰化縣警察局受理各
    類案件紀錄表等附卷可稽，而被告等共乘之車牌號碼BV-275
    9號自小客車，乃被告戊○○借自曾清誥乙節，亦據證人曾
    清誥於警詢中證述明確，且有車籍作業系統－查詢認可資料
    1紙在卷可參。至隨同被告戊○○進入乙○○住處者，被告
    戊○○及甲○○於本院審理過程中雖均陳稱僅渠2人，被告
    戊○○並供稱伊即為開槍之人，被告甲○○、丁○○並附和
    戊○○之供詞，陳稱開槍者為被告戊○○云云，然參酌告訴
    人乙○○暨證人許進昌、丙○○及鐘桂花等於警、偵訊中之
    證詞，均明確指認進入渠等住處強押乙○○外出者除渠等認
    識之被告戊○○外，另尚有2人等語，堪認事發當時強行進
    入上開證人之住處者，應有3人，被告等陳稱僅有被告戊○○及甲○○2人云云，即非可採；又據證人丙○○於第1次警
    詢中證稱：伊全家與1名身材高瘦約175公分的人在屋內拉扯
    ，屋外他們的同夥，長的胖胖的約175公分，40至50歲左右
    的人，就向我們喊說如不放手，就要開槍，結果就開槍等語
    ，且於第2次警詢中與證人許進昌與鐘桂花均一致指稱：開
    槍的人也是進來渠等處其中1人等語，可知於事發當時進入
    上開證人住處之第三人，即後來在屋外開槍之人，且被告戊○○自承於事發當日中午曾為尋找其女鄭瑩詩而前往證人許
    進昌經營位於彰化縣埤頭鄉和豐村7號巷30號之工廠，而證
    人許進昌、丙○○及鐘桂花亦證實事發當日中午曾與被告戊○○照會過，渠等對被告戊○○應不陌生，是證人等既無法
    正確描述開槍者為何人，當可確信開槍者應非被告戊○○，
    又該第三人之年齡及外型特徵亦與被告丁○○不符（蓋被告
    丁○○年僅29歲，有其年籍資料可查，又其外型高瘦，亦經
    本院當庭驗明），則該名與被告戊○○、甲○○共同進入乙○○住處並於屋外開槍之第三人，應係駕駛BV-2759號自小
    客車綽號「阿弟」之成年男子，被告等供稱開槍者為被告戊○○云云，自與事實不符。從而，本件事證明確，被告等之
    犯行足堪認定，應依法論科。
三、按「槍砲彈藥刀械管制條例第7條第4項、第12條第4項，係
    將持有與寄藏為分別之處罰規定，而寄藏與持有，均係將物
    置於自己實力支配之下，僅寄藏必先有他人之持有行為，而
    後始為之受寄代藏而已，故寄藏之受人委託代為保管，其保
    管之本身，亦屬持有，不過，此之持有係受寄之當然結果，
    雖不應另就持有予以論罪，然未經許可持有槍枝、子彈，其
    持有之繼續，為行為之繼續，亦即一經持有該槍彈，罪即成
    立，至其持有行為終了時，均論為一罪，不得割裂。則包括
    持有之寄藏該槍、彈行為，自亦為行為之繼續，其犯罪之完
    結須繼續至寄藏行為終了時為止，均只論為一罪。若以之犯
    他罪，兩罪間之關係如何，端視開始寄藏持有之原因為斷，
    如早已非法寄藏持有槍、彈，後另起意犯罪；或意圖犯甲罪
    而寄藏持有槍、彈，卻持以犯乙罪，均應以數罪併罰論處。
    必因意圖犯某罪而寄藏持有槍、彈，後果以之犯該罪，兩罪
    間始有牽連犯之適用（最高法院93年度台上字第187號判決
    參照）」。查被告戊○○早於89年間即已受託寄藏上開制式
    手槍，當時並無涉犯他罪之明顯意圖，迄至93年8月23日始
    持而外出，犯下剝奪他人行動自由之犯行，而被告戊○○寄
    藏上開制式手槍之性質，當然包含有持有之行為，持有行為
    為高度之寄藏所吸收，不另再就「持有」以予論科。是核被
    告戊○○所為，係犯槍砲彈藥刀械管制條例第7條第4項之未
    經許可寄藏手槍罪、同條例第12條第4項之未經許可寄藏子
    彈罪及刑法第302條第1項剝奪他人行動自由罪，被告甲○○
    、丁○○所為，均係犯刑法第302條第1項剝奪他人行動自由
    罪。被告戊○○於行為後，槍砲彈藥刀械管制例雖有部分條
    文修正或刪除，並於94年1月26日經總統以華總一義字第094
    00010101號令公布施行，然其所犯之槍砲彈藥刀械管制條例
    第7條及第12條並未修正，自無新舊條文比較之問題，附此
    敘明。被告戊○○以一行為，同時寄藏制式手槍及制式子彈
    ，係一行為觸犯數罪名，為想像競合犯，應依刑法第55條之
    規定，從一重之未經許可寄藏手槍罪處斷。被告戊○○、甲○○、丁○○就所犯刑法第302條第1項剝奪他人行動自由罪
    部分，與綽號「阿弟」之成年男子間，有犯意之聯絡與行為
    之分擔，均為共同正犯。又被告戊○○所犯上開2罪，犯意
    各別，行為互殊，應予分論併罰。再被告甲○○、丁○○均
    一致辯稱不知被告戊○○將上開制式手槍暨子彈藏放於所駕
    駛之BV-2759號自小客車，被告戊○○並於本院審理時證稱
    被告甲○○、丁○○2人均不知情，徵諸證人許進昌、丙○○及鐘桂花等於偵查中之證詞，渠等並未發現被告戊○○等
    三人強行進入屋內時曾攜帶手槍，直至與被告甲○○發生拉
    扯時，屋外之人（即同案共犯「阿弟」）方在外面開了2槍
    等語，可知被告戊○○等於強行進入告訴人乙○○住處時，
    並未將上開制式手槍藏放於身，迄被告甲○○與證人許進昌
    、丙○○、鐘桂花等發生拉扯時，同案共犯「阿弟」始自所
    駕駛之自小客車內取出上開制式手槍擊發，按最高法院19
    年上字第694號判例意旨曾謂「共犯之成立，除共同實施犯
    罪行為者外，其就他人之行為負共犯之責者，以有意思聯絡
    為要件，若事前並未合謀，實施犯罪行為之際，又係出於行
    為者獨立之意思，即不負共犯之責。」，本件既無積極之證
    據足以證明被告甲○○、丁○○於事前即知被告戊○○持有
    制式手槍，而綽號「阿弟」之成年男子自駕駛之自小客車內
    取出上開制式手槍並予擊發之行為，依上開說明，又係綽號
    「阿弟」之成年男子事出突然所為，是被告甲○○、丁○○
    自不負共同持有制式手槍之罪責，併此敘明。又查被告甲○○前於85年間，因違反肅清煙毒條例案件，經臺灣台中地方
    法院判處有期徒刑3年6月確定，89年5月5日獲假釋出監，所
    餘刑期並交付保護管束，嗣因遭撤銷假釋，再入監執行殘刑
    ，甫於92年8月1日縮刑期滿執行完畢，被告丁○○前於89
    年6月7日，因賭博案件，經本院判處有期徒刑3月確定，於
    89年8月24日易科罰金執行完畢，此有臺灣彰化地方法院檢
    察署刑案資料查註紀錄表及臺灣高等法院被告全國前案紀錄
    表等附卷可據，渠等受上開有期徒刑執行完畢後，5年以內
    再犯本件有期徒刑以上之罪，均應依累犯規定加重其刑。至
    辯護意旨辯稱被告戊○○自行投案應與自首之要件相符云云
    ，惟查，告訴人乙○○遭被告等強行押走後，證人許進昌即
    於同日20時49分許以電話向彰化縣警察局北斗分局中和派出
    所報警，有彰化縣警察局受理各類案件紀錄表在卷可查，警
    方並於同日21時2分到達彰化縣埤頭鄉○○村○○路643巷16
    號現場且扣得彈頭碎片1顆及空彈殼2顆，嗣同日22時35分證
    人丙○○於警局製作筆錄時，業已指明強行進入伊住處者，
    其一即為被告戊○○，且開槍者即屬被告戊○○同夥之一等
    語，是被告戊○○犯罪已遭發覺，縱自行投案亦與自首之要
    件不符。爰審酌被告戊○○未經許可寄藏制式手槍及子彈對
    社會治安暨他人生命、身體、財產構成威脅之危害，及被告
    等剝奪他人行動自由之動機，雖係為尋回被告戊○○女兒，
    然其手段並不足取，且對社會治安造成負面之影響，暨考量
    渠等之品行、危害之程度及犯後均能坦承犯行，態度尚稱良
    好等一切情狀，各量處如主文所示之刑，被告戊○○並定應
    執行刑，且就併科罰金部分諭知易服勞役之折算標準，被告
    甲○○、丁○○並諭知易科罰金之折算標準，以資懲儆。
四、扣案之捷克CZ廠75COMPACT型口徑9mm制式半自動手槍1枝（
    槍枝管制編號：0000000000號），具殺傷力，為屬違禁物，
    應依刑法第38條第1項第1 款之規定，宣告沒收。另扣案之
    彈頭碎片1顆及空彈殼2顆，已失其殺傷力，均已非屬違禁物
    ，自不予宣告沒收。
據上論斷，應依刑事訴訟法第299條第1項前段，槍砲彈藥刀械管
制條例第7條第4項、第12條第4項，刑法第11條前段、第28條、
第55條、第47條、第41條第1項前段、第42條第2項前段、第51條
第5款、第38條第1項第1款，現行法規所定貨幣單位折算新臺幣
條例第2條，罰金罰鍰提高標準條例第1條前段、第2條，判決如
主文。
本案經檢察官賴志盛到庭執行職務。
中　　華　　民　　國　　94　　年　　5 　　月　　27　　日
                  刑事第2庭       審判長法官  石馨文
                                  法      官  郭麗萍
                                  法      官  王義閔
上正本證明與原本無異。
如不服本判決，應於判決送達後10日內，向本院提出上訴狀 (
須附繕本)。
告訴人或被害人對於判決如有不服具備理由請求檢察官上訴者，
其上訴期間之計算係以檢察官收受判決正本之日期為準。
中　　華　　民　　國　　94　　年　　5 　　月　　27　　日
                                      書記官  詹國立
槍砲彈藥刀械管制條例第7條
未經許可，製造、販賣或運輸火砲、肩射武器、機關槍、衝鋒槍
、卡柄槍、自動步槍、普通步槍、馬槍、手槍或各類砲彈、炸彈
、爆裂物者，處死刑、無期徒刑或 7 年以上有期徒刑；處徒刑
者，併科新台幣 3 千萬元以下罰金。
未經許可，轉讓、出租或出借前項所列槍砲、彈藥者，處無期徒
刑或 5 年以上有期徒刑，併科新台幣 1 千萬元以下罰金。
意圖供自己或他人犯罪之用，而犯前二項之罪者，處死刑或無期
徒刑；處徒刑者，併科新台幣 5 千萬元以下罰金。
未經許可，持有、寄藏或意圖販賣而陳列第 1 項所列槍砲、彈藥
者，處 5 年以上有期徒刑，併科新台幣 1 千萬元以下罰金。
第 1 項至第 3 項之未遂犯罰之。
槍砲彈藥刀械管制條例第12條
未經許可，製造、販賣或運輸子彈者，處 1 年以上 7 年以下有
期徒刑，併科新台幣 500 萬元以下罰金。
未經許可，轉讓、出租或出借子彈者，處 6 月以上 5 年以下有
期徒刑，併科新台幣 300 萬元以下罰金。
意圖供自己或他人犯罪之用，而犯前二項之罪者，處 3 年以上
10 年以下有期徒刑，併科新台幣 700 萬元以下罰金。
未經許可，持有、寄藏或意圖販賣而陳列子彈者，處 5 年以下有
期徒刑，併科新台幣 300 萬元以下罰金。
第 1 項至第 3 項之未遂犯罰之。
中華民國刑法第302條
(剝奪他人行動自由罪)
私行拘禁或以其他非法方法，剝奪人之行動自由者，處五年以下
有期徒刑、拘役或三百元以下罰金。
因而致人於死者，處無期徒刑或七年以上有期徒刑，致重傷者，
處三年以上十年以下有期徒刑。
第一項之未遂犯罰之。
